【裁判字號】    97,聲再,28
【裁判日期】    970828
【裁判案由】    聲請再審
【裁判全文】
臺灣板橋地方法院刑事裁定             97年度聲再字第28號
聲  請  人
即  被  告  甲○○
送達代收人  李巾樸律師
上列聲請人因公共危險案件，對於本院管轄之第二審合議庭於中
華民國96年8 月28日所為之第二審確定判決（96年度交簡上字第
56號），聲請再審，本院裁定如下：
    主  文
再審之聲請駁回。
    理  由
一、聲請再審意旨詳如附件刑事聲請再審狀所載。
二、按有罪之判決確定後，有因發現確實之新證據，足認受有罪
    判決之人應受無罪、免訴、免刑或輕於原判決所認罪名之判
    決者，為受判決人之利益，得聲請再審。刑事訴訟法第420
    條第1 項第6 款定有明文；又，不得上訴於第三審法院之案
    件，除前條規定外，其經第二審確定之有罪判決，如就足生
    影響於判決之重要證據漏未審酌者，亦得為受判決人之利益
    ，聲請再審，同法第421 條亦有明定。而上揭所謂發見確實
    之新證據，係指該證據於事實審法院判決前已經存在，為法
    院、當事人所不知，不及調查斟酌，至其後始行發見者而言
    ，且就證據本身形式上觀察，固不以絕對不須經過調查程序
    為條件，但必須顯然可認為足以動搖原有罪確定判決，而為
    受判決人無罪、免訴、免刑或輕於原判決所認罪名之判決者
    為限。故受理聲請再審之最後事實審法院，應就聲請再審理
    由之所謂「新證據」，是否具備事實審判決前已經存在，為
    法院、當事人所不知，事後方行發見之「嶄新性」，及顯然
    可認足以動搖原有罪確定判決，應為無罪、免訴、免刑或輕
    於原判決罪名之「顯然性」二要件，加以審查，為判斷應否
    准予開始再審之準據（最高法院93年度台抗字第98號裁定意
    旨參照）。再，法院認為無再審理由者，應以裁定駁回之，
    刑事訴訟法第434 條第1 項亦規定明確。
三、經查：
(一)、本件聲請人因公共危險案件，為本院於民國（下同）96年3
    月20日以95年度交簡字第894 號刑事簡易判決處有期徒刑6
    月，並諭知如易科罰金，以銀元300 元即新臺幣900 元折算
    1 日之易刑標準，嗣聲請人不服，向本院管轄之第二審合議
    庭提起上訴，經本院第二審合議庭以96年度交簡上字第56號
    一案審理後，於96年8 月28日作出聲請人之有罪判決，其認
    定聲請人確有前揭原一審簡易判決所稱駕駛動力交通工具肇
    事，致人受傷而逃逸之犯罪事實，故聲請人矢口否認犯行而
    提起上訴一節，為無理由；惟因原審未及審酌聲請人如上犯
    罪時間，係在96年4 月24日以前，合於中華民國九十六年罪
    犯減刑條例所定減刑要件，並為減刑之宣告，爰依法撤銷原
    判決，而為聲請人「駕駛動力交通工具肇事，致人受傷而逃
    逸，處有期徒刑6 月，如易科罰金，以銀元300 元即新臺幣
    900 元折算1 日，減為有期徒刑3 月，如易科罰金，以銀元
    300 元即新臺幣900 元折算1 日」之罪刑宣告確定。聲請人
    嗣於97年2 月12日，以上揭第二審確定判決有發現確實之新
    證據，足認受有罪判決之聲請人有應受無罪判決之必要，而
    聲請再審，經本院以97年5 月14日97年度聲再字第2 號，因
    認聲請人所提請求再審事由，俱屬無理由而裁定駁回；聲請
    人不服，向臺灣高等法院提起抗告，為臺灣高等法院於97年
    6 月30日，以97年度抗字第665 號認定略謂：抗告人（即再
    審聲請人甲○○）於向原審法院聲請再審時，僅提出再審聲
    請狀，並未附具原確定判決即原審法院96年度交簡上字第56
    號刑事判決之繕本，則抗告人在原審法院聲請再審之程序於
    法顯有未合，其聲請再審程序已違背規定，且非程序中所得
    補正，依法應駁回再審之聲請，然原審法院未先審查抗告人
    再審之聲請違背程序規定，反依刑事訴訟法第434 條第1 項
    規定，以再審無理由裁定駁回，其適用法律自有不當，抗告
    人雖未指摘及此，仍應由本院將原裁定撤銷，另行裁定駁回
    抗告人再審之聲請等意旨，予以駁回聲請人甲○○所為再審
    聲請。迨於97年8 月4 日，聲請人重行提出再審聲請狀，並
    附具原確定判決即本院96年8 月28日所為96年度交簡上字第
    56號刑事判決之繕本，仍以原確定判決有發現確實之新證據
    ，足認受有罪判決之人有應受無罪判決之必要，向本院請求
    再審等情，業為本院依職權調閱旨揭案卷及判決書、裁定書
    核閱無訛，且有本院97年度聲再字第28號卷附之再審聲請狀
    內所示本院收狀戳、聲請人提出原確定判決繕本1 件等可為
    憑稽。
(二)、查本院第二審合議庭於原審96年度交簡上字第56號刑事案件
    審理程序中，已就被告（即聲請人）甲○○之供述、告訴人
    歐宗憲及證人鄭朝哲、林義財之證詞，稽以告訴人受傷情事
    、受傷照片與車輛損壞照片等證據，本其自由心證詳予審酌
    結果，認定聲請人確有駕駛動力交通工具肇事，致人受傷而
    逃逸此一犯罪事實，而為有罪之判決。聲請人則稱：原確定
    判決有發現確實之新證據，足認受有罪判決之人有應受無罪
    判決之必要，向本院請求再審。然而，細繹聲請人本件再審
    聲請所謂之「新證據」，僅係就該管檢察官偵查中、本院第
    一審簡易判決程序迄至本院第二審合議庭之審理程序時，已
    經存在，且為本院及聲請人所明知，復由本院詳細調查審酌
    之前揭證據逐一臚列，憑以爭執原確定判決認定犯罪事實及
    適用法律顯有錯誤，即無事後始行發見之可言，是聲請人上
    開請求意旨，自與再審「嶄新性」之要件不符。
(三)、再者，聲請人亦請求傳訊員警潘麓文、陳漢吉2 人，以供證
    明聲請人甲○○係主動報案並要求保護，及其係遵從警員公
    務指揮，被要求先行離開，非肇事逃逸等事實（見聲請再審
    狀第1 頁、第9 至10頁），據上，可悉聲請人傳喚前述證人
    ，意在證明聲請人有主動報案並要求員警保護，以及聲請人
    駕車抵達竹圍派出所以後等情事。惟查，聲請人甲○○於本
    院96年度交簡上字第56號原審審理程序中，既具狀請求本院
    第二審合議庭傳喚證人即員警林義財，以證明聲請人係「主
    動停車請求協助、保護，並無逃逸」之事項，而為本院准予
    傳喚證人林義財於96年7 月19日到庭具結證述明確在卷，聲
    請人亦於同上期日在庭陳述意見甚明（參本院96年度交簡上
    字第56號卷第53至59頁之96年7 月19日審判筆錄），復由本
    院於96年度交簡上字第56號原確定判決中，就證人林義財所
    為證稱情節，翔實說明其採證認事之論據（參該判決書「理
    由」欄二、第(四)點之說明）。準此，聲請人如上所陳，核與
    其在本院96年度交簡上字第56號原審審理程序時提出證據調
    查事項之請求，要屬一致，仍未具備再審之「嶄新性」要件
    。
(四)、綜前所論，聲請人本件再審之請求，其列陳之各該重要證據
    ，均為本院第二審合議庭於原審審理程序中，詳加審酌、核
    稽，並如實說明其採證認事暨形成有罪心證之理由，是聲請
    人旨開聲請再審事由，顯然均不合於再審「嶄新性」要件，
    從而，依照首揭說明，自不得據以聲請再審。
四、據上論斷，應依刑事訴訟法第434 條第1 項，裁定如主文。
中    華    民    國    97    年    8     月    28    日
                  刑事第5 庭審判長法  官  潘長生
                                  法  官  謝梨敏
                                  法  官  黎錦福
上列正本證明與原本無異。
如不服本裁定，應於裁定送達後5 日內敘明抗告理由，向本院提
出抗告狀。
                                  書記官  蔡麗春
中    華    民    國    97    年    8     月    28    日


司法院資訊處製作；財團法人民間司法改革基金會備份。
